【裁判字號】    91,簡上,289
【裁判日期】    920404
【裁判案由】    交還土地
【裁判全文】
臺灣臺中地方法院民事判決  九十一年度簡上字第二八九號
    上  訴  人    乙○○
    被  上訴人    丙○○
    訴訟代理人    林俊雄  律師
    複  代理人    甲○○○    .
右當事人間請求交還土地事件，上訴人對於中華民國九十一年五月十日本院沙鹿簡易
庭九十年度沙簡字第二一八號第一審判決提起上訴及為訴之追加，本院判決如左：
    主      文
原判決駁回關於被上訴人應將坐落臺中縣烏日鄉○○段九一九地號土地如附圖一所示
Ａ部分，面積○點三七平方公尺土地上之地上物除去，並將土地交還上訴人部分及該
部分訴訟費用部分之裁判均廢棄。
被上訴人應將坐落臺中縣烏日鄉○○段九一九地號土地如附圖一所示Ａ部分，面積○
點三七平方公尺，及坐落臺中縣烏日鄉○○段九二二地號土地，如附圖一所示Ｂ部分
，面積一點五七平方公尺土地上之地上物除去，並將土地交還上訴人。
第一、二審及追加之訴訴訟費用由被上訴人負擔。
    事      實
一、上訴人方面：
  (一)聲明：如主文所示。
  (二)陳述：除與原審判決書所載者相同茲予引用外，補稱：
  1.兩造界址經判決確定後，被上訴人一直不肯將其先前於上訴人所有坐落臺中縣烏
    日鄉○○段九一九號土地上所築之紅磚牆拆除，更於八十四年底將拆除自己所有
    坐落於同段九一八地號上之房屋而所產生之廢棄物、雜物堆積於上訴人所有之同
    段九二二地號內，而起訴後，被上訴人竟將其所砌築之磚牆拆除藉以湮滅證據，
    但經上訴人出面制止，尚餘如附圖一所示Ａ部分紅磚面積○點三七平方公尺（以
    下簡稱如附圖一所示Ａ部分土地）遺留於現場，被上訴人事後雖否認該等地上物
    為其所有，仍無法排除其無權占有之事實；另坐落臺中縣烏日鄉○○段九二二地
    號，地目：建，如附圖一所示Ｂ部分（以下簡稱如附圖一所示如附圖所示Ｂ部分
    土地）雜物面積一點五七平方公尺等地上物，既為被上訴人拆房屋所遺留之廢棄
    物及雜物所堆積，該部分亦屬無權占有，是上訴人自得本於所有權請求被上訴人
    悉數拆除後，交還土地。
  2.上訴人於原審之聲明請求交還土地之範圍即包括如附圖一所示Ｂ部分雜物面積一
    點五七平方公尺等地上物，故該部分之請求並非訴之追加。
  (三)證據：援用原審之立證方法。並提出本院八十七年度沙簡字六八八號、八十八年
    度簡上字第一二六號（內政部鑑定報告及鑑定圖各一份）、民事判決確定證明書
    、八十五年度沙簡字第三五三號函（含附圖一份）、八十五年度簡上字第三一三
    號、本院民事執行處八十六年七月十四日八十六年民執申字第九七七二號通知（
    含附圖一份）、前臺灣省政府地政處土地測量局九十年十月十六日九十地測二次
    第一四一一０號函（含鑑定圖一份）、臺中縣大里地事務所九十一年二月四日（
    九一）里地測字第一九五九號函、民事說明狀（本院九十年度沙簡字第二一八號
    ）影本各一份為證。聲請訊問證人陳建成、楊李美雲，並聲請測量被占用土地之
    面積。
二、被上訴人方面：
  (一)聲明：駁回上訴。
  (二)陳述：除與原審判決書所載者相同茲予引用外，補稱：
  1.如附圖一Ｂ部分土地上之雜物，係坐落臺中縣烏日鄉○○段九二二地號土地上，
    上訴人起訴時，僅就同段九一九地號部分提出請求，是該部分並非上訴人起訴之
    範圍，上訴人於上訴後始行追加上開部分之請求，被上訴人不同意其所為之訴之
    追加。
  2.如附圖一所示Ａ部分及Ｂ部分土地上之紅磚及雜物，並非上訴人所設置，而被上
    訴人所提出之照片上雖有磚塊及雜物，但磚塊並非黏著於水溝邊緣，而係放置於
    水溝邊緣上，且僅堆有一層，實無上訴人所指磚牆之情形，亦無法僅憑照片認定
    磚塊及雜物所有權，另磚塊既然於上訴人所有之排水溝之上，而排水溝在結構上
    又附著於上訴人所有之房屋，並為上訴人房屋排放水之用，是縱有該部分之磚塊
    ，亦屬上訴人所自為，至於如附圖一所示Ｂ部分之雜物，亦非被上訴人所放置，
    是上訴人請求被上訴人拆除如附圖所示Ａ部分及Ｂ部分土地上之紅磚及雜物，即
    非有據，應予駁回其上訴。
  3.證人陳建成為上訴人之子，關係密切，所言自屬偏頗不實，尚難採信，至於證人
    楊李美雲自稱其未在現場，所言自屬推測臆想之詞，依法毫無證據力可言。
  (三)證據：援用原審之立證方法。並提出照片一張為證。
    理      由
一、按簡易案件第二審訴之變更或追加，非經他造同意，不得為之。但因請求之基礎
    事實同一者，不在此限，民事訴訟法第四百三十六條之一第三款、第四百四十六
    條第一項分別定有明文。查上訴人於原審起訴時僅表明請求就如附圖二所示A1、
    A2 、E、F、B2、B1、A1連線部分之磚牆及廢棄物拆除，並將土地交還，其請求
    之基礎事實，無非係就被上訴人目前所占用其土地上之磚牆及廢棄物請求拆除，
    並將土地交還，然原審審理時，並未就如附圖一所示Ａ部分及Ｂ部分土地上之紅
    磚及雜物囑託土地測量人員具體表明，致上訴人於原審無法為正確之聲明，茲因
    上訴人上訴後，經本院囑託臺中縣大里地政事務所就上訴人所主張被上訴人所占
    用之土地面積為測量，而測量結果發覺如附圖一所示Ｂ部分之雜物，係坐落於臺
    中縣烏日鄉○○段九二二地號土地上，上訴人於上訴後聲明追加該部分之請求，
    其所請求之基礎事實，前後仍屬同一，是縱使上訴人起訴時未就如附圖一所示Ｂ
    部分所坐落之地號具體標示，及被上訴人亦不同意上訴人為訴之追加，然上訴人
    前後請求之基礎事實既屬同一，揆諸上開說明，上訴人所為訴之追加，自應准許
    ，合先敘明。
二、上訴人起訴主張：如附圖一所示Ａ部分所坐落之臺中縣烏日鄉○○段九一九地號
    ，及如附圖一所示Ｂ部分所坐落之臺中縣烏日鄉○○段九二二地號為原告所有，
    被上訴人無權在其上建築紅磚牆及推置雜物，為無權占有，故本於所有權請求被
    告將上開土地之地上物拆除，並將土地返還上訴人，被上訴人則以如附圖一所示
    Ａ部分及Ｂ部分土地上之紅磚及雜物，並非其所設置等語置辯。
三、經查，原告主張：臺中縣烏日鄉○○段九一九地號及同九二二地號為原告所有，
    業據上訴人提出土地登記謄本二紙為證，被上訴人對此一事實亦不爭執，堪信屬
    實，又如附圖一所示Ａ部分土地尚剩餘有一層之磚塊，及如附圖一所示Ｂ部分土
    地堆置有雜物等情，業經本院到場勘驗屬實，並囑託臺中縣大里地政事務所至現
    場測量，並製有如附圖一所示之地籍圖謄本附卷可參，亦可信屬實，惟被上訴人
    對於如附圖一所示Ａ部分及Ｂ部分土地之所餘留之一層磚塊及堆置之一堆雜物等
    情，否認係其所為，是本件首應審究者厥為被上訴人有無於如附圖一所示Ａ部分
    及Ｂ部分土地之所餘留之一層磚塊及堆置有一堆雜物是否為被上訴人所為？
四、次查，證人陳建成到庭證稱：我有看到被上訴人僱用二名工人在現場堆砌磚牆等
    語，證人楊李美雲到庭證稱：如附圖一所示Ａ部分所餘留之一層磚塊，是被上訴
    人在法院前來強制執行後，由被上訴人僱用二、三個工人所堆砌的，我有看到工
    人在施工，後來磚塊由敲掉一部份，還遺留有一部份，我確實有看到上訴人於拆
    除房屋之後將雜物堆放在現場，如附圖一所示Ｂ部分土地上所堆置之一堆雜物是
    由被上訴人所堆放的等語，足見上訴人主張如附圖一所示Ａ部分土地所餘留之一
    層磚塊及如附圖一所示Ｂ部分土地上所堆置之一堆雜物係被上訴人所為，可信屬
    實。次查，由證人楊李美雲之證詞可知，其確實目睹被上訴人分別於如附圖一所
    示Ａ部分堆切磚塊，僅因事後另有敲掉一部份，而剩餘目前之一層磚牆，而其亦
    目睹被上訴人於拆除房屋之後，將其拆除房屋後之雜物推置於現場，並包括如附
    圖一所示Ｂ部分土地上所堆置之一堆雜物，是見證人係證稱其確實目睹上開情形
    ，並非自稱其未在現場等語，是被上訴人抗辯證人楊李美雲之證詞屬推測臆想之
    詞，毫無證據力云云，即屬無據，再者，證人為不可代替之證據方法，如果確係
    在場聞見待證事實，而其證述又非虛偽者，縱令證人與當事人有親屬、親戚或其
    他利害關係，其證言亦非不可採信，最高法院五十三年台上字第二六七三號著有
    判例可參，是證人陳建成雖為上訴人之子，然其既然在現場目睹被上訴人僱工堆
    砌磚牆之事實，且所為之證詞被上訴人亦無法舉證證明有何虛偽不實之處，尚難
    以其與上訴人有父子關係，即認其所為之證言屬偏頗不實。
五、按所有人對於無權占有或侵奪其所有物者，得請求返還之，對於妨害其所有權者
    ，得請求除去之，民法第七百六十七條定有明文。綜上所述，上訴人主張如附圖
    一所示Ａ部分及Ｂ部分土地之所餘留之一層磚塊並堆置有一堆雜物為被上訴人所
    為為屬可採，被上訴人抗辯非其所為為無可取。而上訴人既為系爭土地所有權人
    ，被上訴人無正當權源，竟占用如附圖一所示Ａ部分及Ｂ部分土地，上訴人依上
    述之所有物之物上請求權規定，請求被上訴人將上開地上物除去回復土地原狀，
    並將無權占有之土地交還上訴人，為有理由，應予准許，原審關於如附圖一所示
    Ａ部分為上訴人敗訴之判決部分，尚有未洽。上訴意旨指摘原判決不當，求予廢
    棄改判，為有理由，爰由本院予以廢棄改判，如主文第二項前段所示。
六、據上論結，本件上訴及追加之訴為有理由，依民事訴訟法第四百三十六條之一第
    三項、第四百五十條、第七十八條、第四百六十三條，判決如主文。
中      華      民      國    九十二    年      四      月      四      日
                                    臺灣臺中地方法院民事第三庭
~B審判長法官  張瑞蘭
~B法      官  李悌愷
~B法      官  許石慶
右為正本係照原本作成
不得上訴。
中      華      民      國    九十二    年      四      月      二      日
~B法院書記官  魏愛玲


司法院資訊處製作；財團法人民間司法改革基金會備份。
